【裁判字號】    97,易,1107
【裁判日期】    980218
【裁判案由】    竊盜
【裁判全文】
臺灣屏東地方法院刑事判決              97年度易字第1107號
公  訴  人  臺灣屏東地方法院檢察署檢察官
被      告  乙○○
上列被告因竊盜案件，經檢察官提起公訴（97年度偵字第7164號
），本院判決如下：
    主  文
乙○○竊盜，處有期徒刑肆月，如易科罰金，以新台幣壹仟元折
算壹日。並應於刑之執行完畢或赦免後，令入相當處所，施以監
護貳年。
    事  實
一、乙○○因罹患情感性精神分裂病，致其辨識行為違法或依其
    辨識而行為之能力，較一般人之平均程度顯著降低；其前曾
    於民國79年間，因竊盜案件，經法院判處有期徒刑8 月確定
    ，而於80年7 月22日執行完畢（未構成累犯），再於88年間
    ，再因竊盜案件，經臺灣高雄地方法院檢察署檢察官以88年
    度偵字第20508 號職權為不起訴之處分確定。仍不知警惕，
    意圖為自己不法所有，於97年10月25日下午3 時許，在位於
    屏東縣枋山鄉○○○○○段65之2 號之萬應公廟內，見該廟
    內之功德箱未上鎖，即徒手自該功德箱內竊取該萬應公廟所
    有、由該廟管理委員會委員甲○○與丙○○所管領之香油錢
    新台幣（下同）310 元，得手後置入其褲子口袋內；惟當場
    為至該廟內參拜之1 名不詳姓名年籍之人士發覺，該不詳人
    士旋即通知甲○○此事，甲○○到場後報警處理，乃為警循
    線查知上情。
二、案經屏東縣警察局枋寮分局報告臺灣屏東地方法院檢察署檢
    察官偵查起訴。
    理  由
一、證據能力方面：
    按傳聞法則之重要理論依據，在於傳聞證據未經當事人之反
    對詰問予以核實，乃予排斥，惟若當事人已放棄對原供述人
    之反對詰問權，於法院審判時表明同意該等傳聞證據可作為
    證據，基於證據資料愈豐富，愈有助於真實發現之理念，並
    貫徹刑事訴訟法修法加重當事人進行主義之精神，確認當事
    人對於證據能力有處分權之制度，傳聞證據經當事人同意作
    為證據，法院認為適當者，亦得為證據；另當事人於調查證
    據時，對於傳聞證據表示「沒有意見」、「對於證據調查無
    意見」，而未於言詞辯論終結前聲明異議，應視為已有將該
    等傳聞證據採為證據之同意，此刑事訴訟法第159 條之5 定
    有明文。查本案據以認定被告乙○○犯罪事實存否之其他被
    告以外之人之言詞或書面陳述，經審判長提示並告以要旨後
    ，檢察官及被告均知該證據為審判外之言詞陳述及書面證據
    ，原無證據能力，惟未於言詞辯論終結前表示異議，本院審
    酌上開證據作成之過程並無不適當之情形，且對於被告涉案
    之事實具有相當之關聯性，依刑事訴訟法第159 條之5 規定
    具有證據能力。
二、實體方面：
(一)、訊據被告於本院審理時固矢口否認有為本件竊盜犯行，辯稱
    ：其並未竊盜香油錢云云。惟查，被告於前揭時地，打開未
    上鎖之功德箱，取出箱內之香油錢之事實，業據被告於警詢
    、偵訊及本院審查其偵查中經檢察官聲請羈押事件而依法訊
    問時一致供承不諱（見警卷第7 頁、偵卷第7 、16頁），而
    被告於本院審查檢察官聲請羈押事件之訊問庭時，亦陳稱警
    方及檢察官訊問伊之態度都很好，且有拿筆錄給伊看等語（
    見偵卷第15頁背面），堪認其警偵訊所述係出於自由意志無
    疑，況證人甲○○於警詢及本院審理時亦證稱：其接獲香客
    通知抵達現場時，香客將被告圍住，香客告訴伊被告一來就
    去功德箱拿錢，經其詢問被告，被告當場承認有拿香油錢，
    其要求被告將錢取出，被告即自其褲子口袋內取出其竊得之
    現金310 元等語（見警卷第頁14頁、本院卷第41頁背面、第
    42頁），足見被告先前所為供述確與事實相符，其至本院準
    備程序及審理時始翻異前詞，顯係畏罪飾卸之詞，不足採信
    ，又自被告將自功德箱內擅自取出之香油錢置入其口袋內乙
    節觀之，堪認其有將香油錢據為己有之意，其不法所有之意
    圖甚明，此外並有贓物認領保管單、扣押物品目錄表各1 紙
    、照片6 張在卷可佐（見警卷第19至23、25至27頁），本件
    被告竊盜犯行事證明確，應予依法論科。
三、核被告前開所為，係犯刑法第320 條第1 項之竊盜罪。又本
    件經囑託屏安醫院對被告為精神鑑定，其結論略以：「被告
    現實判斷能力顯然不佳，思考流程鬆散，思考內容呈現自閉
    型思考模式，談話內容天南地北沒有邏輯上之連貫性，但是
    情緒高亢、話多、活動量大、有明顯之音韻聯想，此係被告
    情感性疾病之症狀。被告的精神疾病已經呈現慢性化。被告
    未曾接受治療，乃至於被告之社交功能、職業功能皆嚴重受
    損，無法維持工作與婚姻。被告雖然尚未達到意識喪失、意
    識模糊或思想被幻覺或妄想操控等程度。因此案發行為當時
    被告之精神狀態應該沒有達到『因精神障礙或其他心智缺陷
    ，造成不能辨識其行為違法或欠缺依其辨識能力而行為的能
    力』的程度，但是被告因受長期精神疾病影響，思考能力以
    及現實判斷能力極差，應當已達到『因精神障礙或其他心智
    缺陷，致其辨識行為違法或依其辨識而行為之能力，顯著降
    低』的狀態」等語，有屏安醫院屏安刑鑑字第971203號精神
    鑑定報告1 件在卷可憑（見本院卷第30至32頁），綜以被告
    於本院開庭時之言行舉止，本院因認被告為本件犯行時，已
    因精神障礙，致其於本案行為時辨識行為違法或依其辨識而
    行為之能力顯著降低，爰依刑法第19條第2 項之規定，減輕
    其刑。本院審酌被告之年齡、品行、素行、智識程度、犯罪
    動機、手段、情狀，犯罪所得、對於法益侵害之程度，及其
    犯罪後於本院矢口否認犯行，依現有卷證，難認其犯罪後有
    何悔悟意思之犯後態度等一切情狀，量處如主文所示之刑，
    並諭知易科罰金之折算標準。末按有刑法第19條第2 項之原
    因，其情狀足認有再犯或有危害公共安全之虞時，於刑之執
    行完畢或赦免後，令入相當處所，施以監護，但必要時，得
    於刑之執行前為之，刑法第87條第2 項定有明文；被告因精
    神障礙，致其於行為時辨識行為違法及依其辨識而行為之能
    力顯著減低，已如前述，參酌其在本案之前，曾於79年間，
    因竊盜案件，經法院判處有期徒刑8 月確定，於80年7 月22
    日執行完畢，復於88年間，再犯竊盜案件，經臺灣高雄地方
    法院檢察署檢察官以88年度偵字第20508 號職權為不起訴之
    處分，有臺灣高等法院被告前案紀錄表在卷可稽，仍再犯本
    案，依此情狀足認其有再犯之虞，為防止其再次犯罪，及避
    免影響社會安寧秩序，且其長期罹患精神疾病，又未曾接受
    治療，有前開鑑定書可稽，認其有受保安處分之必要，爰依
    刑法第87條第2 項前段、第3 項規定，併予宣告於刑之執行
    完畢或赦免後，令入相當處所施以監護2 年，期依保安處分
    執行法第46條、第47條之規定，至指定之精神病院、醫院、
    慈善團體及其最近親屬或其他適當處所，予以適當治療並監
    視其行動，以資照顧。
據上論斷，應依刑事訴訟法第284 條之1 、第299 條第1 項前段
，刑法第320 條第1 項、第19條第2 項、第41條第1 項前段、第
87條第2 項前段、第3 項前段，刑法施行法第1 條之1 ，判決如
主文。
本案經檢察官李侑姿到庭執行職務。
中    華    民    國    98    年    2     月    18    日
                  刑事第五庭  法  官  陳秀慧
以上正本證明與原本無異。
如不服本判決應於收受判決後10日內向本院提出上訴書狀，並應
敘述具體理由；其未敘述上訴理由者，應於上訴期間屆滿後20日
內向本院補提理由書（均須按他造當事人之人數附繕本）「切勿
逕送上級法院」。
中    華    民    國    98    年    2     月    18    日
                              書記官  溫訓暖
附錄本判決論罪科刑法條：
刑法第320條第1項
意圖為自己或第三人不法之所有, 而竊取他人之動產者, 為竊盜
罪, 處5 年以下有期徒刑、拘役或新臺幣1 萬5 千元以下罰金。


司法院資訊處製作；財團法人民間司法改革基金會備份。
